臺灣橋頭地方法院民事判決
                                    110年度簡上字第185號
上  訴  人  張煌昌  

被上訴人    鄢太平  

訴訟代理人  郭帶弟  
當事人間請求損害賠償事件，上訴人對於民國110年10月27日本
院橋頭簡易庭110年度橋簡字第651號第一審判決提起上訴，本院
民國111年7月20日言詞辯論終結，判決如下：
    主  文
上訴駁回。
第二審訴訟費用由上訴人負擔。
    事實及理由
一、上訴人起訴主張：被上訴人係大陸地區之嘉興綠地生物環保
    有限公司（下稱嘉興綠地公司）負責人。上訴人於民國95年
    12月間與被上訴人簽定合約書（下稱系爭投資契約），以新
    臺幣（下同）20萬元投資嘉興綠地公司，成為嘉興綠地公司
    股東，並占嘉興綠地公司百分之10股權，並約定每年12月31
    日結算盈餘分配股東。惟被上訴人自取得上訴人投資款迄今
    ，均未依約結算盈餘，且不見蹤影，爰依民法第179條不當
    得利之法律關係，請求被上訴人返還投資款20萬元等語。並
    於原審聲明：被上訴人應給付上訴人200,000 元，及自起訴
    狀繕本送達翌日起至清償日止，按年息百分之5計算之利息
    。
二、被上訴人則以：被上訴人曾委託其妻即訴外人郭帶弟於96年
    1月9日至96年10月9日期間，共10次，每月匯款20,000元予
    上訴人，總計共已匯款200,000元至上訴人之女友林佩青帳
    戶。又嘉興綠地公司根本沒有賺錢，如何有錢可以分給上訴
    人，有嘉興綠地公司之資產負債表可證，公司當時就不賺錢
    ，怎麼有辦法給上訴人錢等語置辯。並於原審聲明：上訴人
    之訴駁回。
三、原審認上訴人之訴為無理由，判決駁回上訴人之訴。上訴人
    不服，提起上訴，並於本院聲明：㈠原判決廢棄。㈡上開廢棄
    部分，被上訴人應給付上訴人200,000 元，及自起訴狀繕本
    送達翌日起至清償日止，按年息百分之5 計算之利息。被上
    訴人則於本院聲明：駁回上訴人之上訴。
四、兩造不爭執事實：
（一）兩造於95年12月8日簽定合約書，約定上訴人於95年12月9
      日前投入200,000元入主浙江嘉興綠地生物環保有限公司
      占股份百分之10，股權並於投入投資額同日生效，上訴人
      成為嘉興綠地生物環保有限公司之股東，並約定每年12月
      31日結算分配股東利潤。並有合約書在卷可稽（原審卷第
      15頁）
（二）上訴人曾以被上訴人涉嫌詐欺等為由，對被上訴人提出告
      訴，嗣經臺灣高雄地方檢察署（即更名前之臺灣高雄地方
      法院檢察署）檢察官以該署98年偵字第5278號為不起訴處
      分書確定。並有臺灣高雄地方法院檢察署98年偵字第5278
      號不起訴處分書（見原審卷第29-34頁）在卷可稽。
（三）被上訴人曾委託其妻即訴外人郭帶弟於96年1月9日至96年
      10月9日期間，共10次，每月匯款20,000元予上訴人，總
      計共匯款200,000元至上訴人之友人即訴外人林佩青之郵
      局帳號00000000000000號帳戶中。並有郵政國內匯款執據
      在卷可稽（原審卷第71-89頁）
五、本件之爭點：上訴人之主張是否符合不當得利請求權之成立
    要件？請求是否有理由？
六、本院論斷：
    按「無法律上之原因而受利益，致他人受損害者，應返還其
    利益。雖有法律上之原因，而其後已不存在者，亦同。」，
    民法第179條定有明文。依上開規定，民法第179條不當得利
    請求權之成立，必須以受利益之人，係無法律上之原因而受
    利益為成立要件，因此受利益之人所受之利益，如係有法律
    上之原因，自不成立不當得利。經查，兩造確曾於95年12月
    8日簽定合約書，成立系爭投資契約，約定上訴人於95年12
    月9日前投入200,000元入主嘉興綠地公司占股份百分之10，
    為兩造所不爭執之事實，並有兩造簽定之合約書在卷可稽，
    自足認定屬實。而依上訴人主張之上開事實可知，其並未向
    被上訴人終止或解除系爭投資契約，堪認兩造間之系爭投資
    契約仍然存在。被上訴人既是基於兩造簽定之系爭投資契約
    而收受上訴人投資之200,000元投資款，則被上訴人收受上
    訴人投資之200,000元投資款，自有法律上之原因（即系爭
    投資契約），而非無法律上之原因，顯與上開不當得利請求
    權之成立要件不符，被上訴人自不成立不當得利。又縱認兩
    造間之系爭投資契約，事後已因被上訴人曾委託郭帶弟於96
    年1月9日至96年10月9日期間，共10次，每月匯款20,000元
    予上訴人，總計共匯款200,000元予上訴人收受，而默示終
    止或解除，惟因被上訴人已返還上訴人之200,000元投資款
    ，已無受有利益可言，被上訴人亦不成立不當得利。故上訴
    人依不當得利法律關係請求被上訴人返還200,000元投資款
    ，於法無據，為無理由。
七、綜上所述，被上訴人並不成立不當得利，故上訴人依不當得
    利法律關係提起之本件請求，為無理由，應予駁回。原審因
    而駁回上訴人之請求，於法並無違誤。上訴意旨指摘原判決
    不當，求予廢棄改判，為無理由，應予駁回。　　
八、本件事證及法律關係已臻明確，兩造之其餘主張、陳述、抗
    辯、攻擊防禦方法及所提出之其他證據，經核與判決之結果
    不生影響，爰不逐一論述，附此敘明。另被上訴人是否有上
    訴人主張之曾因上訴人向被上訴人介紹其他人投資或入股嘉
    興綠地公司300萬元，而曾答應給予上訴人共120萬元或100
    萬元傭金，核與本件上訴人所主張之其本人之20萬元投資款
    不同，非屬本件審理範圍，亦併予敘明。
九、據上論結，本件上訴為無理由，依民事訴訟法第436條之1第
    3項、第449條第1項、第78條，判決如主文。
中　　華　　民　　國　　111 　年　　7 　　月　　29　　日

            民事第一庭  審判長法　官　朱玲瑤

                              法　官　張琬如

                              法　官　郭文通

以上正本係照原本作成。
本判決不得上訴。
中　　華　　民　　國　　111 　年　　7 　　月　　29　　日
                              書記官　林香如